【裁判字號】    91,重訴,229
【裁判日期】    920814
【裁判案由】    侵權行為損害賠償
【裁判全文】
臺灣臺南地方法院民事判決  九十一年度重訴字第二二九號
    原      告    甲○○○
    訴訟代理人    蘇精哲律師
    複  代理人    徐建光律師
    被      告    乙○○
右當事人間請求侵權行為損害賠償事件，本院判決如左：
    主    文
被告應給付原告新台幣參仟伍佰捌拾伍萬元，及自民國八十九年十一月十四日起，按
年利率百分之五計算之利息。
訴訟費用由被告負擔。
本判決於原告以新台幣壹仟壹佰玖拾萬元供擔保後，得假執行。被告如於假執行程序
實施前以新台幣參仟伍佰捌拾伍萬元預供擔保得免為假執行。
    事    實
一、原告方面：
  （一）聲明：求為判決如主文第一項所示及為以供擔保為條件之假執行宣告。
  （二）陳述：
      一查被告乙○○與林源伯等人，於民國八十三年三月間，由林源伯向原告佯稱
        台南縣永康市○○段四五二－二０、四五二－二二、四五二－二八號土地為
        被告等二人所承租，該地號上之建物及門牌號碼台南縣永康市○○路六十巷
        八弄一號房屋為被告乙○○所有，如原告願意出資向其購買該建物與土地承
        租權與同地段四六０－十四地號畸零地所有權，保證金六個月內可以公告現
        值加四成價格，購買上開土地，使原告陷於錯誤，而交付新台幣（下同）七
        百萬元作為購買上開建物與土地租賃權四分之一代價，並以三百五十萬元，
        購買同地段四六０－十四地號畸零地，後發現被告乙○○並無該土地承租權
        ，所購買畸零地亦未過戶至原告名下。
      二後至民國八十三年七月二十五日，該被告等見原告可欺，復基於詐欺犯意，
        向原告佯稱台南縣永康市○○段四三三－五、四三三－七即其上建物即門牌
        號碼台南縣永康市○○路三五六巷八十弄一二五號為被告乙○○所有，復基
        於同一手法，使原告陷於錯誤，而交付七百三十五萬元給被告，殆民國八十
        六年七月向國有財產局查詢，始知同地段四三三－五得由原告之子林世傑取
        得承租權外，並無法取得或申購任何土地。
      三至八十四年三月，被告等食髓知味，再以同樣手法，向原告遊說台南縣新市
        鄉某土地，詐騙原告匯款一千一百萬元與藍金籐轉交林源伯，後因該土地無
        法辦理登記，乃改稱坐落台南縣關廟鄉○○段二三四－五六、二三四－五八
        、二三四－八五、二三四－八六、二三四－一一四等五筆土地，面臨大馬路
        ，且有價約一嵌二百萬土石可供開採，以此詐騙手法，復使原告陷於錯誤，
        而將前以交付一千一百萬元作為購買之用。並另交付二紙支票與被告郭榮泰
        ，補足差價，後經原告向原地主查詢，始知該土地並非臨路土地，並無被告
        等人所誆稱價值，其上早有他人抵押權尚未塗銷，且被告未經原告同意下，
        於八十五年十二月十日設定抵押權與謝金井與林俊明等人，且於八十六年六
        月三十日擅自將二三四－八六地號土地案外人王採霞，原告查明後，多次聯
        絡被告，渠等均避之不見，原告始知被騙，不得以乃向  鈞院檢察署提出告
        訴，該案並經法院判處罪行確定在案，被告等詐欺原告達新台幣三千五百八
        十五萬元，惡性重大，依據民法第一八四條、第一八五條，自應對原告負損
        害賠償責任，請准判如所請。
  （三）證據：提出給付被告款項一覽表為證。
二、被告方面：
  （一）聲明：求為判決駁回原告之訴、如受不利判決願供擔保請准免為假執行。
  （二）陳述：這些錢是大家共同投資的，錢都是郭榮泰拿的，刑事判決不準確，矛
        盾很多。
丙、本院依職權調閱台灣高等法院台南分院九十一年上易字第五一五號刑事判決，並
    經該院函覆查明全案已判決確定。
    理     由
一、原告起訴主張；「一查被告乙○○與林源伯等人，於民國八十三年三月間，由林
    源伯向原告佯稱台南縣永康市○○段四五二－二０、四五二－二二、四五二－二
    八號土地為被告等二人所承租，該地號上之建物及門牌號碼台南縣永康市○○路
    六十巷八弄一號房屋為被告乙○○所有，如原告願意出資向其購買該建物與土地
    承租權與同地段四六０－十四地號畸零地所有權，保證金六個月內可以公告現值
    加四成價格，購買上開土地，使原告陷於錯誤，而交付七百萬元作為購買上開建
    物與土地租賃權四分之一代價，並以三百五十萬元，購買同地段四六０－十四地
    號畸零地，後發現被告乙○○並無該土地承租權，所購買畸零地亦未過戶至原告
    名下。二後至民國八十三年七月二十五日，該被告等見原告可欺，復基於詐欺犯
    意，向原告佯稱台南縣永康市○○段四三三－五、四三三－七即其上建物即門牌
    號碼台南縣永康市○○路三五六巷八十弄一二五號為被告乙○○所有，復基於同
    一手法，使原告陷於錯誤，而交付七百三十五萬元給被告，殆民國八十六年七月
    向國有財產局查詢，始知同地段四三三－五得由原告之子林世傑取得承租權外，
    並無法取得或申購任何土地。三至八十四年三月，被告等食髓知味，再以同樣手
    法，向原告遊說台南縣新市鄉某土地，詐騙原告匯款一千一百萬與藍金籐轉交林
    源伯，後因該土地無法辦理登記，乃改稱坐落台南縣關廟鄉○○段二三四－五六
    、二三四－五八、二三四－八五、二三四－八六、二三四－一一四等五筆土地，
    面臨大馬路，且有價約一嵌二百萬土石可供開採，以此詐騙手法，復使原告陷於
    錯誤，而將前以交付一千一百萬元作為購買之用。並另交付二紙支票與被告郭榮
    泰，補足差價，後經原告向原地主查詢，始知該土地並非臨路土地，並無被告等
    人所誆稱價值，其上早有他人抵押權尚未塗銷，且被告未經原告同意下，於八十
    五年十二月十日設定抵押權與謝金井與林俊明等人，且於八十六年六月三十日擅
    自將二三四－八六地號土地案外人王採霞，原告查明後，多次聯絡被告，渠等均
    避之不見，原告始知被騙，不得以乃向  鈞院檢察署提出告訴。四上情經  鈞院
    檢察署偵查後，認被告等人有詐欺犯行，而以八十七年度偵字第二０八號起訴後
    業經法院判處罪行確定在案，被告等詐欺原告達新台幣三千五百八十五萬元，惡
    性重大，依據民法第一八四、一八五條，自應對原告負損害賠償責任。」等情，
    業據提出給付被告款項一覽表為證，並經本院依職權向台灣高等法院台南分院調
    閱該院九十一年上易字第五一五號刑事判決正本，並經該院查復全案已判決確定
    移送執行，有該院九十二年七月二十二日南分院敬刑字第10613 號函附卷佐證，
    該判決認定之事實核與原告主張尚屬吻合，被告則空言否認，並無法提出若何有
    力證據以供調查，原告主張堪認可採。
二、從而，原告據以提起侵權行為損害賠償之本訴，請求被告返還因詐欺所得之三千
    五百八十五萬元，及自起訴狀繕本送達翌日起即民國八十九年十一月十四日起至
    清償日止，按年利率百分之五計算之利息，即無不合，應予准許。
三、假執行之宣告：
    兩造陳明願供擔保，請聲請宣告假執行或免為假執行，經核均無不合，爰分別酌
    定相當擔保金額併准許之。
四、結論：原告之訴為有理由，依民事訴訟法第七十八條、第三百九十條第二項、第
    三百九十二條判決如主文。
中      華      民      國    九十二    年      八      月    十四    日
                                臺灣臺南地方法院民事第一庭
~B法      官  何清池
右為正本係照原本作成
如對本判決上訴，須於判決送達後廿日內向本院提出上訴狀
中      華      民      國    九十二    年      八      月    十五    日
~B法院書記官  謝國欽


司法院資訊處製作；財團法人民間司法改革基金會備份。
